【裁判字號】    97,交聲,229
【裁判日期】    970731
【裁判案由】    違反道路交通管理處罰條例聲明異議
【裁判全文】
臺灣基隆地方法院交通事件裁定         97年度交聲字第229號
移送機關即
原處分機關  交通部公路總局臺北區監理所基隆監理站
聲明異議人
即受處分人  甲○○
上列聲明異議人即受處分人因違反道路交通管理處罰條例案件，
對於交通部公路總局臺北區監理所基隆監理站中華民國97年6 月
27日所為之處分（原處分案號：基監字第裁42-C00000000號），
聲明異議，本院裁定如下：
    主  文
異議駁回。
    理  由
一、原處分意旨略以：本件異議人即受處分人甲○○（下稱異議
    人）駕駛車號CX-1167 號自用小客車，沿臺二線由臺北縣野
    柳往金山分向行駛，於民國97年4 月23日凌晨0 時38分許，
    行經臺二線頂社路口時，未依燈號指示闖紅燈，經臺北縣政
    府警察局金山分局（以下稱舉發單位）執勤員警認異議人有
    違反道路交通管理處罰條例第53條第1 項之規定，而填製97
    年4 月23日北縣警交字第C00000000 號舉發違反道路交通管
    理事件通知單予以舉發。異議人不服舉發，於應到案日期（
    97年5 月8 日）前之97年5 月6 日向交通部公路總局臺北區
    監理所基隆監理站（下稱原處分機關）提出申訴，經原處分
    機關函請舉發單位調查結果，仍認異議人有上開違規行為，
    原處分機關乃依道路交通管理處罰條例第53條第1 項、第63
    條第1 項第3 款規定，於97年6 月27日以基監字第裁42-C00
    000000號裁決書，裁處異議人罰鍰新臺幣（下同）2,700 元
    ，併記違規點數3 點等語。
二、聲明異議意旨略以：其並無闖紅燈之行為，蓋舉發員警所指
    違規地點係臺二線與頂社路之交叉路口，而該路口前方120
    公尺至150 公尺為一處大彎道，影響其駕駛視線，是其於97
    年4 月23日凌晨0 時許途經上開地點時，見當時前方號誌為
    綠燈，其即直覺反應加速欲通過路口，不料在接近路口前約
    15公尺至30公尺處已見號誌閃黃燈，當時其車速為每小時70
    公里至80公里，無煞車停下之可能，且其亦注意右側路口有
    無前進之車輛，在安全無疑下，其方通過該路口，又舉發違
    反道路交通事故管理事件通知書上所記載違規地點為臺二線
    頂社路口，然實際攔停地點卻在2 公里外之金湯會館及7-11
    便利商店門口前，是舉發員警並無法看到舉發違規地點之紅
    綠燈，且縱舉發員警確有看到1 輛自用小客車闖越臺二線頂
    社路口，然其係在距該路口約2 公里外之金湯會館為警攔停
    ，舉發員警無法確認該闖越紅燈之自用小客車是否即係其所
    駕駛之自用小客車云云。
三、按汽車駕駛人駕駛汽車，應遵守道路交通標誌、標線、號誌
    之指示，又汽車行駛至交岔路口，其行進、轉彎，應依下列
    規定：一、應遵守燈光號誌或交通指揮人員之指揮，遇有交
    通指揮人員指揮與燈光號誌並用時，以交通指揮人員之指揮
    為準，道路交通安全規則第90條前段及第102 條第1 項第1
    款分別定有明文。又道路交通標誌標線號誌設置規則第206
    條第5 款第1 目規定「圓形紅燈」之行車管制號誌係表示禁
    止車輛通行，並不得超越停止線或進入路口。如汽車駕駛人
    ，行經有燈光號誌管制之交岔路口闖紅燈者，處1,800 元以
    上5,400 元以下罰鍰，併記違規點數3 點，道路交通管理處
    罰條例第53條第1 項、第63條第1 項第3 款亦定有明文。
四、經查：
  (一)異議人於97年4 月23日凌晨0 時38分許，駕駛車號CX-1167
    號自用小客車，沿臺二線由臺北縣野柳往金山分向行駛，於
    通過臺二線頂社路口後，在臺二線金湯溫泉會館前，經警以
    其未依臺二線頂社路口之燈光號誌指示闖紅燈為由予以攔停
    之事實，為異議人所不爭執，且據證人即前任職於舉發單位
    之乙○○警員證述在卷，並有97年4 月23日北縣警交字第C0
    0000000 號舉發違反道路交通管理事件通知單影本、交通部
    公路總局臺北區監理所基隆監理站97年6 月27日基監字第裁
    42-C00000000號違反道路交通管理事件裁決書正本及臺北縣
    政府警察局金山分局97年6 月2 日北縣警金交裁字第097001
    1200號書函影本各1 件在卷可稽。
  (二)又異議人駕駛上開車號自用小客車，於前開時、地，違規闖
    紅燈乙節，業據證人乙○○於本院97年7 月22日訊問時到庭
    證稱：舉發當天係與同事陳錦貴共同駕駛警車，執行巡邏勤
    務，其等先將警車開進頂社社區巡邏，嗣後正欲由頂社路口
    出來時，適遇其等行向之燈光號誌為紅燈，所以其等即在頂
    社路口停等紅燈，嗣後於其等行向燈號轉為綠燈後，即見異
    議人之車輛沿臺二線直行（自野柳往金山分向），通過臺二
    線頂社路口（本院按：臺二線與頂社路口呈現T 字型狀，臺
    二線為上方橫向道路，頂社路為下方垂直道路），因其等之
    行向為綠燈，則臺二線之行向自係紅燈，而異議人復係在其
    等行向轉換為綠燈後，始通過上開路口，是其等認異議人車
    輛係闖紅燈，所以其等即駕駛巡羅車右轉進入臺二線（野柳
    往金山方向）在後追逐攔停異議人車輛，然由於異議人車速
    相當快，其等直到臺二線金湯溫泉會館前，才順利攔停異議
    人車輛，且其等有將異議人車輛闖紅燈之情形加以錄影存證
    等語明確（見本院卷第15頁），證人乙○○並提出存證錄影
    光碟、舉發違規地點路況錄影光碟及現場圖各1 份（其上以
    紅筆標出警車及異議人行向，見本院卷第21頁）供本院參酌
    。本院乃於同日第1 次勘驗證人乙○○警員提出之存證錄影
    光碟結果，發現確係於證人乙○○行向燈光號誌轉換為綠燈
    後，始有1 自用小客車沿臺二線自野柳往金山分向通過臺二
    線頂社路口之情形（見本院卷第15-16 頁，勘驗結果第一點
    ），核與證人乙○○上開所證相符，並製有勘驗筆錄在卷可
    憑。
  (三)至異議人雖辯稱證人乙○○無法確定所見闖紅燈之自用小客
    車即係其所駕駛之自用小客車云云，然證人乙○○於同日本
    院訊問時另證稱：其所見闖紅燈之自用小客車通過路口後，
    其等即駕駛警車右轉在後追逐，因該自用小客車車速非常快
    ，一下子即離其等很遠，但是其等自追逐該闖紅燈之自用小
    客車起至追到異議人車輛加以攔停為止，並無其他車輛開進
    其等所駕駛警車及其所見闖紅燈之自用小客車之間，所以其
    可確定並未攔錯車子等語（見本院卷第16頁），且本院第1
    次勘驗證人乙○○提出之存證錄影光碟結果，證人乙○○等
    所駕警車在後追逐該闖越紅燈之自用小客車期間，並無與警
    車相同行向之車輛經過，嗣警車行駛至臺二線金湯溫泉會館
    前，攔停該闖越紅燈之自用小客車後，確定該車車號即係異
    議人所駕駛之「CX-1167 」號（見本院卷第16頁，勘驗結果
    第二點），足見證人乙○○所見闖紅燈之自用小客車即係異
    議人所駕駛之車輛無訛，異議人竟猶飾詞否認，核係飾卸之
    詞，無足採信。
  (四)又異議人固辯稱係於其行向燈光號誌閃黃燈時通過臺二線頂
    社路口，且經舉發違規地點係在臺二線頂社路口，然其實際
    為警攔停地點卻在2 公里外之金湯會館及7- 11 便利商店門
    口前，舉發員警並無法看到舉發違規地點之紅綠燈云云。惟
    證人乙○○於本院訊問時證稱：其係在其等行向及異議人行
    向均為紅燈，亦即路口淨空時開始攝影路口車輛往來情形，
    嗣於其等行向轉換為綠燈後，異議人之車輛才通過頂社路口
    ，所以異議人不可能在異議人之行向為黃燈時通過臺二線頂
    社路口等語明確（見本院卷第17頁），本院據此再次勘驗證
    人乙○○提出之存證錄影光碟及舉發違規地點路況錄影光碟
    畫面（本院按：舉發違規地點路況錄影光碟係證人乙○○為
    使法院瞭解舉發違規地點燈光號誌配置情形，而委情另名警
    員於白日前往違規地點拍攝而得），發現錄影畫面第1 秒即
    呈現臺二線頂社路口之所有行向燈光號誌均為紅燈，證人乙
    ○○並當庭指出畫面中異議人行向之燈光號誌（本院庭後擷
    取畫面附卷，並圈選註記證人乙○○所指異議人行向之燈光
    號誌，見本院卷第23頁），又舉發違規地點路況錄影光碟畫
    面第7 秒則出現異議人行向之燈光號誌（證人乙○○指出其
    即係看到該燈光號誌轉換為紅燈後，異議人才通過臺二線頂
    社路口，本院庭後擷取畫面附卷，見本院卷第25頁）等情（
    勘驗結果見本院卷第18頁），本院比對上開畫面結果，確定
    證人乙○○在存證錄影光碟第1 秒畫面內所指出之紅點即係
    異議人行向之燈光號誌，輔以本院第1 次勘驗存證錄影光碟
    結果，異議人車輛確係於證人乙○○行向轉換為綠燈後始通
    過臺二線頂社路口，足證異議人確係於其行向燈光號誌轉換
    為紅燈後，始通過臺二線頂社路口。異議人上開所辯，核係
    事後卸責之詞，實無足採信。
五、綜上，異議人駕駛自用小客車有前揭違規闖紅燈之行為明確
    ，從而原處分機關依道路交通管理處罰條例第53條第1 項、
    第63條第1 項第3 款，裁處異議人罰鍰2,700 元，並記違規
    點數3 點，核無違誤，異議人之異議無理由，應予駁回。
六、據上論斷，應依道路交通案件處理辦法第19條，裁定如主文
    。
中    華    民    國    97    年    7     月    31    日
                  交通法庭法  官    劉桂金
以上正本證明與原本無異。
對於本件裁定如有不服，應於收受送達後5 日內，向本院提出抗
告書狀，敘述抗告之理由，抗告於臺灣高等法院。
中    華    民    國    97    年    7     月    31    日
                          書記官    鄧順生


司法院資訊處製作；財團法人民間司法改革基金會備份。
